【裁判字號】    99,訴,54
【裁判日期】    990420
【裁判案由】    綜合所得稅
【裁判全文】
高雄高等行政法院判決
                                        99年度訴字第54號
                                民國99年4月6日辯論終結
原      告  甲○○
訴訟代理人  丁○○○○○
複 代理 人  丙○○○○○
被      告  財政部台灣省南區國稅局
代  表  人  乙○○局長
訴訟代理人  己○○
            戊○○
上列當事人間綜合所得稅事件，原告不服財政部中華民國98年11
月30日台財訴字第09800571120號訴願決定，提起行政訴訟，本
院判決如下：
    主  文
原告之訴駁回。
訴訟費用由原告負擔。
    事實及理由
一、事實概要：
    緣原告民國94年度綜合所得稅結算申報，經被告依據法務部
    調查局台北市調查處（下稱台北市調查處）及財政部台北市
    國稅局（下稱台北市國稅局）通報及查得資料，查獲原告漏
    報取自永達保險經紀人股份有限公司（下稱永達公司）薪資
    所得新台幣（下同）1,920,000元；另尚短漏報本人及扶養
    親屬利息及租賃所得計92,427元，乃歸併核定原告當年度綜
    合所得總額5,140,811元，補徵應納稅額357,286元，並按所
    漏稅額568,649元處以0.2倍罰鍰計113,729元。原告不服，
    申請復查，未獲變更；提起訴願，亦遭決定駁回；遂提起本
    件行政訴訟。
二、本件原告主張：
(一)、台北市調查處扣押相關物品及詢問後，認為應行移送偵查，
    以96年1月9日肆字第09643004590號移送書移送偵辦，該移
    送函原認定：「吳文永係永達公司（址設台北市○○區○○
    ○路○段79號5樓）負責人，明知員工購車係私人支出，與業
    務無關，竟基於幫助自己及他人逃漏稅捐之概括犯意，自92
    年起，規定公司業績達MDRT（百萬圓桌會員，年薪至少250
    萬元）者或處經理級以上人員（下稱員工），每人每年可以
    『公務車租賃』方式與和車股份有限公司（下稱和車公司）
    或格上公司等租賃車商配合，申請租賃車輛1輛以上，業務
    員與租賃車商確認車價無誤後，先繳交車價20％或30％公務
    車輛保證金，匯入永達公司於彰化銀行總部分行所開設0000
    0000000000000號帳戶，並要求業務員與租賃車商簽署『公
    務車輛申請暨扣薪同意書』、『公務車輛租賃附屬契約』等
    文件，俟業務員與車商辦妥簽約及對保等相關事宜後，車商
    即檢附前述文件，向永達公司財務部申請保證金及每月車輛
    租金給付，名義上該車輛係屬永達公司所有，惟每月租金卻
    由永達公司業務員個人薪資所得中直接扣取，使業務員薪資
    所得相對減少。至租賃期滿（租賃期限為1至2年），永達公
    司便無條件將前述承租車輛所有權移轉給業務員，幫助業務
    員逃漏個人綜合所得稅；永達公司以前述方式幫助員工元家
    雄及毛榮彩等人，逃漏92年至94年度個人綜合所得稅分別為
    9,749,483元、173,581,317元、276,951,484元，共計逃漏
    個人綜合所得稅460,282,284元；另永達公司將前述員工租
    賃車輛所支付保證金單據，持向稅捐機關申報公司營業費用
    ，逃漏92年至94年公司營利事業所得稅額分別為6,793,000
    元、73,017,650元、76,343,350元，共計逃漏營利事業所得
    稅額156,154,000元，足生損害於稅捐機關賦稅核課之正確
    性。」等語，將案件移送台灣台北地方法院檢察署（下稱台
    北地檢署）偵查。台北地檢署就有關事實之租稅法律適用及
    實務，以96年3月9日北檢大歲96偵2347字第16209號函詢台
    北市國稅局意見：「．．．3、另若有公司員工以公司名義
    購買車輛，分期價金則由公司按月於員工薪資中扣除，公司
    並以扣除車價後之給付總額填製公司員工薪資所得扣繳憑單
    ，據以向稅捐機關申報年度營利事業所得稅；該公司員工亦
    以此較低之薪資總額申報綜合所得稅（例：員工薪資每月10
    萬元，購車款每月2萬元，扣繳憑單填置該員工年度薪資96
    萬元）之事實，上開案例於貴局稽查實務上，是否曾認定有
    違法逃漏稅捐之態樣？並請檢附認定之理由及依據。」等語
    ，經台北市國稅局研議後，以96年6月5日財北國稅審二字第
    0960201843號函復：「．．．3、前揭財政部95年函釋（即
    95年6月28日台財稅字第09504063430號函）規定，保險公司
    之保險業務員為所屬公司招攬保險業務而發生之必要費用，
    可由保險公司依營利事業所得稅查核準則（以下簡稱查核準
    則）有關規定依其費用性質檢據核實列報。所謂『與經營業
    務有關之損費』，依所得稅法第38條及行政法院相關判決規
    定，乃指公司之營業行為，屬本身經營之業務之一或與本身
    業務有直接關聯而言，先予敘明。4、保險經紀公司之員工
    ，如為所屬公司招攬業務而以公司名義購置車輛（即車輛所
    有權登記為公司之財產），則其分期給付車商之價金，係公
    司取得該資產代價之部分，自非屬保險經紀公司之營業費用
    。該公司應以該資產之實際成本，按所得稅法及查核準則規
    定之方法以及耐用年數計提折舊。另該員工如係以公司名義
    租賃車輛，其分期給付車商之租金（不含保證金），得依查
    核準則第74條第3款第2目之5規定認屬為交通費，依首揭財
    政部95年函釋規定，應由保險經紀公司檢據核實列報，尚不
    宜約定由保險業務員自行吸收或負擔。至員工如以員工自己
    名義租購車輛，則該扣付款應視為員工基於僱傭關係而取得
    之各種補助費或給與，故保險經紀公司應以薪資支出列支，
    並依法併同員工薪資所得依率扣繳稅款。」即知本件公司租
    用車輛供員工使用之各項作業內容、文據及資金給付之各項
    事實均已查明，並依前揭規定核定應由保險經紀公司檢據核
    實將租金列報屬交通費之性質，不應屬保險業務員之薪資所
    得。嗣台北地檢署96年度偵字第2347號偵查後，以「難認被
    告有因此而使員工薪資名目減少而幫助該等員工逃漏個人綜
    合所得稅情事」而為不起訴處分。台北地檢署檢察官偵查永
    達公司負責人有無以公司租用租賃車之名，掩飾員工私人購
    車與業務無關，以達幫助員工逃漏個人綜合所得稅及逃漏永
    達公司營利事業所得稅之目的時，業就「業務拓展費於開始
    租用租賃車前，是如何發放給業務員？」「92年開始以租賃
    車提供給員工使用，業務拓展費如何編列？」「就保險業務
    而言，永達公司將業務拓展費列為薪資或另立名目？」「業
    務拓展費的支付，是併同薪資發放還是屬薪資的一部分？」
    「永達公司於96年以前，業務拓展費包含在傭酬之內，永達
    公司就員工薪資的成本是否包含業務拓展費？」「你所稱將
    業務拓展費包含在員工酬庸，是指實報實銷的業務拓展費，
    還是依據員工業績核定業務拓展費？」「所租賃的車輛是否
    都是新車？」「車輛的選擇由公司決定或個人決定？」「車
    輛的租金有無統一標準？」「車輛租金的給付，由何人支付
    ？」「92至95年間是否有員工薪資提領後交給公司，再由公
    司支付給車商的情形？」「員工業務拓展費的額度，有無統
    一的計算標準？」「車商來接洽時是如何告知支付租賃車費
    用的方式？」「員工使用租賃車，與車商洽辦的流程為何？
    」「租賃車的付費方式為何？」「使用租賃車的員工是否需
    要付費？」「你是如何向車商詢價？」「永達保險公司員工
    使用租賃車應支付的款項若干？名目為何？」「永達公司應
    支付車商那些費用？」「永達公司與車商關係為何？」「永
    達公司員工與車商關係為何？」「業務拓展費與薪資有何不
    同？」「永達保險公司之會計帳目如何區別業務拓展費與薪
    資？」「永達公司員工有無同時租賃多數車輛情形？」等訊
    問在案，有訊問筆錄附卷可稽，至台北市調查處調查時所詢
    ：「既為公司租用之公務車，租賃到期後，是否即由公司以
    差額向車行購入作為公司之資產？」「既然永達公司租用之
    公務車，租車之保證金、每月之租金由公司支付，何以永達
    公司員工需簽署『公務車輛申請暨扣薪同意書』及『公務車
    輛租賃附屬契約』等文件？」等，台北地檢署檢察官亦均瞭
    解詳細案情。嗣台北地檢署就台北市調查處移送書之涉嫌事
    實，依訊問筆錄及移送書內相關事證偵查後，認定「永達公
    司業務人員傭酬，已包含所有業務拓展費用，全額列入薪資
    所得而非執行業務所得，因招攬保險業務而發生之業務發展
    費用理應列報公司營業費用，永達公司自業務人員薪資中調
    整，亦即車輛租金由員工傭酬中扣除，由租賃車商提供租金
    發票向永達公司請款，由永達公司統一支付車輛租金。難認
    被告有因此而使員工薪資名目減少而幫助該等員工逃漏個人
    綜合所得稅情事。」此與永達公司對原告等業務同仁採利潤
    中心之薪酬制度結算薪資所得方式一致。
(二)、復按「行政罰與刑罰之構成要件雖有不同，而刑事判決與行
    政處分，亦原可各自認定事實，惟認定事實須憑證據，倘無
    證據足資認定有堪以構成行政罰或刑罰要件之事實存在，即
    不得僅以推測之詞予人處罰，則為二者所應一致。」最高行
    政法院75年判字第309號著有判例，即行政法與刑法不同，
    構成要件各別，司法機關與行政機關可各本於權責依法審理
    認定，兩者並無必然關係。惟按最高行政法院32年判字第18
    號判例：「司法機關所為之確定判決其判決中已定事項若在
    行政上發生問題時則行政官署不可不以之為既判事項而從其
    判決處理此為行政權與司法權分立之國家一般通例」等語，
    是基於刑事司法機關（如地方法院檢察署）調查證據之程序
    ，其認定事實須達到超越合理懷疑之程度，遠較行政機關調
    查證據為周延，則行政機關亦應尊重已生實質確定力之不起
    訴處分所認定之事實，有財政部96年11月2日台財訴字第096
    00301210號訴願決定書：「次按刑事訴訟法第260條規定：
    『不起訴處分已確定或緩起訴處分期滿未經撤銷者，非有下
    列情形之一，不得對於同一案件再行起訴：．．．。』其修
    正理由一稱：『本法對於檢察官之起訴裁量權已有適當之內
    部及外部監督，對於不起訴處分已確定或緩起訴期滿未經撤
    銷者，自宜賦予實質之確定力。』可知檢察官所為之不起訴
    處分已確定者，具有實質之確定力，非但檢察官有其拘束效
    力（除有該條但書情形之一外，不得對於同一案件再行起訴
    ），對於第三人亦應受實質確定力之拘束。另行政法與刑法
    雖畛域不同，構成要件各別，司法機關與行政機關可各本於
    權責依法審理認定，兩者並無必然關係，惟基於刑事司法機
    關（如地方法院檢察署）調查證據之程序，其認定事實須達
    到超越合理懷疑之程度，遠較行政機關調查證據為周延，則
    行政機關亦應尊重已生實質確定力之不起訴處分所認定之事
    實。」足證。本件系爭事項業經台北地檢署檢察官偵查事證
    及其不起訴處分書之認定，徵諸前揭最高行政法院32年判字
    第18號判例，行政官署應以之為既判事項而從其判決處理此
    為行政權與司法權分立之國家一般通例，且該事實之租稅法
    上之適用亦經台北市國稅局核認：「4、．．．該員工如係
    以公司名義租賃車輛，分期給付車商之租金（不含保證金）
    ，得依查核準則第74條第3款第2目之5規定認屬為交通費，
    依首揭財政部95年函釋規定，應由保險經紀公司檢據核實列
    報，尚不宜約定由保險業務員自行吸收或負擔。」在案，依
    最高行政法院89年度判字第699號裁判要旨：「納稅義務人
    依所得稅法規定辦理結算申報而經該管稅捐稽徵機關調查核
    定之案件，如經法定期間而納稅義務人未申請復查或行政爭
    訟，其查定處分即告確定。嗣稽徵機關如發見原處分確有錯
    誤短徵情事，為維持課稅公平原則，並基於公益上之理由，
    雖非不可自行變更原確定之查定處分，而補徵其應徵稅額，
    然此之所謂發見確有錯誤短徵，應係指原處分確定後發見新
    事實或新課稅資料，足資證明原處分確有錯誤短徵情形者而
    言。如其課稅事實資料未變，僅因嗣後法律見解有異，致課
    稅之標準有異時，按諸中央法規標準法第18條從新從優原則
    之法理，即不得就業經查定確定之案件，憑藉新見解重為較
    原處分不利於當事人之查定處分。」其課稅事實資料未變，
    要難憑藉新見解重為處分。
(三)、有關核定短報薪資所得1,920,000元部分：
    訴外人永達公司對原告業務同仁之薪酬係採獎金制度（無固
    定之底薪），薪酬計算連結利潤中心制，先就各項績效（包
    括個人業績、組業績、處業績）之達成率，按不同成數及公
    式，計算初年度服務報酬及續年度服務報酬等個人薪酬部分
    ，暨舉績報酬、達成報酬、超額報酬、推介報酬、組輔導報
    酬、處輔導報酬等組織報酬部分，而組織報酬係用以支應此
    利潤中心之各項必要業務費用，如車位、影印機及公務車輛
    等租金、辦公用之各項文具、電腦耗材、印刷影印及書報雜
    誌等文具用品、郵資及通訊費用等郵電費、運費、交通及住
    宿等差旅交通、訓練費、設備修繕及維護等修繕費、廣告費
    用、餐敘、禮儀及饋贈等交際費、會議費、雜項購置、全員
    團康、聚餐活動等職工福利，組織報酬係用以支應各利潤中
    心之各項業務發展費用，非屬個人之報酬，業務發（拓）展
    費用額度（即百分比）僅係讓從業人員有一參考標準，預期
    其可能之報酬，惟仍以實際發生數為主，其支應有餘則屬該
    利潤中心主管之激勵酬勞，因組織報酬為變動數，故有部分
    月份可達成公司設定之標準，部分無法達成，此即為制度之
    激勵作用，是薪資所得包括個人薪酬及組織報酬減除支應歸
    屬利潤中心之各項必要費用後之組織激勵酬勞。此乃以業務
    人員為主常見之經營模式之一，即係連結績效衡量與薪酬制
    度，為一有效啟發並激勵同仁士氣之法則，並合於人性化之
    管理機制。目前亦無因採利潤中心之經營模式，而將認屬營
    利事業之營運（業）費用應列入為員工薪資所得，而悖於租
    稅中性原則，符合司法院釋字第385號解釋：「憲法第19條
    規定人民有依法律納稅之義務，固係指人民有依據法律所定
    之納稅主體、稅目、稅率、納稅方法及納稅期間等項而負納
    稅義務之意，然課人民以繳納租稅之法律，於適用時，該法
    律所定之事項若權利義務相關連者，本於法律適用之整體性
    及權利義務之平衡，當不得任意割裂適用。」原告系爭年度
    薪資所得包括個人薪酬：初年度服務報酬1,669,732元及續
    年度服務報酬1,214,922元暨減除本項服務報酬之佣金支出
    933,693元後，共計1,950,961元，及組織激勵酬勞：達成報
    酬等組織報酬共計2,930,570元，減除支應利潤中心之各項
    業務發展費用447,054元及公務車租金1,920,000元後，餘額
    合計563,516元，故結算後薪資所得為2,514,477元（1,950,
    961元+563,516元，此乃原告實際取自永達公司之薪資所得
    ，並非先自永達公司取得包含服務報酬應負擔之佣金支出及
    利潤中心應負擔公務車租金等營業費用之金額5,815,224元
    （1,669,732元+1,214,922元+2,930,570元），再由永達公
    司扣取屬利潤中心營業費用共計3,300,747元（933,693元+4
    47,054元+1,920,000元）。
(四)、按「個人之綜合所得總額，以其全年下列各類所得合併計算
    之：．．．第3類：薪資所得：凡公、教、軍、警、公私事
    業職工薪資及提供勞務者之所得：一、薪資所得之計算，以
    在職務上或工作上取得之各種薪資收入為所得額。二、前項
    薪資包括：薪金、俸給、工資、津貼、歲費、獎金、紅利及
    各種補助費。但為雇主之目的，執行職務而支領之差旅費、
    日支費及加班費不超過規定標準者，及依第4條規定免稅之
    項目，不在此限。」為所得稅法第14條第1項第3類第1款及
    第2款所明定。另按民法第482條「稱僱傭者，謂當事人約定
    ，一方於一定或不定之期間內為他人服勞務，他方給付報酬
    之契約。」規定，前揭所得稅法上所稱之薪資所得，應係指
    因僱傭契約所獲致之報酬，由於該報酬純粹係因為服勞務之
    獲致，勞務提供者本身不負工作成敗責任，因此原則上不須
    提供勞務以外之成本來完成工作，所得之金錢應全部列為所
    得，此參諸台北高等行政法院91年度訴字第5391號判決（原
    告誤載為本院）：「稅法上所稱之『薪資所得』，一般均是
    指因『僱傭契約』所獲致之金錢報償，由於金錢純粹是因為
    勞務之提供而獲致，勞務提供者本身不負工作成敗責任，因
    此原則上不須提供勞務以外之成本來完成工作，所得之金錢
    應全部列為『所得』。而稅法上之『執行業務所得』則比較
    近似於因『承攬』或『委任』契約所獲致之報酬，由於此等
    報酬之取得，以特定工作完成為必要，除了勞務的提供外，
    還有其他成本之支出，所以所得稅法第14條第1項第2類明定
    ，在計算執行業務所得時，可以扣除『業務所房租或折舊、
    業務上使用器材設備之折舊及修理費，或收取代價提供顧客
    使用之藥品、材料等』成本，同時也可扣除『業務上僱用人
    員之薪資、執行業務之旅費及其他直接必要費用』，而以其
    餘額為所得額。這正是二者之區別。也因為上開之差異，執
    行業務之人因為工作性質之獨立性，幾乎不會只有單一之雇
    主，而領取薪資之人有二個以上之雇主反而極為罕見，但這
    只是一個現象的反應，而不應是分辨二者之關鍵性標準。」
    即明。次按「保險業務員因為所屬公司招攬保險業務而發生
    之文具用品費、差旅費、郵電費、印刷費及廣告費、交際費
    、訓練費、交通及油料費等，依據現行所得稅法規定，其屬
    保險公司之營業費用者，可由保險公司依營利事業所得稅查
    核準則有關規定檢據依費用性質核實列報，不宜約定由保險
    業務員自行吸收或負擔，並併同薪資給付，成為業務員薪資
    之一部分，而由保險公司逕以『薪資支出』科目列支。」乃
    財政部95年6月28日台財稅字第09504063430號函釋（下稱95
    年函釋）所明定。是凡屬營利事業之營業費用者，應依所得
    稅法及營利事業所得稅查核準則有關規定檢具憑證列報。換
    言之，倘支付與業務有關之成本或費用者，應屬僱用人之營
    業費用，非屬受僱人之薪資所得，是符前揭鈞院見解，要難
    僅以付款人、使用人或（及）保管人為保險業務員，而認定
    屬私人用途，應無疑義。本件系爭公務車，乃原告之任職公
    司為協助業務員利於執行業務推展，規定處經理級以上人員
    或業績較優同仁（業務發（拓）展費之使用對象相同）得申
    請保管公務租賃車輛乙部，應屬原告招攬保險業務之必要工
    具，參酌財政部79年7月4日台財稅第790178955號函釋：「
    至營業人租用汽車載運員工上下班，係屬購買供本業或附屬
    業務使用之勞務，其有關之進項稅額，除依上開規定不得扣
    抵外，應准予扣抵。」規定意旨，足資說明營利事業租賃車
    輛供公務使用而支付之租金係屬經營必要之成本費用，亦得
    由財政部54台財稅發第0190號函釋「××公司因未備交通工
    具，經購買車票交由通勤員工搭乘交通工具之用，此種情形
    係因執行工作必須支付按實報銷之費用，免予合併薪資所得
    扣繳稅款。」規定是證。是依前揭財政部95年函釋及台北高
    等行政法院見解，該支出係屬原告任職公司非薪資支出之營
    業費用，自不應核認為原告之薪資所得。惟被告僅以每月車
    輛租金及保證金係由原告分別自薪資中扣取支付及匯付、公
    務車輛申請書、員工還款同意書及系爭車輛租金支出與費用
    核銷辦法流程不同為由，臆測原告承租車輛係私人支出，與
    公司業務無關，有違最高行政法院61年判字第70號判例：「
    認定事實，須憑證據，不得出於臆測，此項證據法則，自為
    行政訴訟所適用。」之意旨。而系爭公務租賃車輛租賃期滿
    之處理方式，依車輛租賃契約第3條保證金之約定：「承租
    人應於簽約時一併支付出租人如前所示之保證金，租賃期滿
    ，車輛經出租人驗收取回後，保證金應扣除承租人應付而未
    付之費用後無息退還。」茲此，原告任職公司承租時支付約
    定之保證金，租賃期滿或提前終止租賃契約時，由出租人退
    還保證金，將車輛交還租賃公司，並無買回車輛，與一般租
    賃情形無異，有和車公司等函復台北市調查處之說明供參。
    至租賃期滿後出租人如何處理租賃車輛係屬另一交易，縱由
    原保管人或其關係人購回，或係基於對車況及性能之瞭解，
    或其價格低於中古車行情，要難謂與一般商業情形有違。
(五)、按「我國營利事業所得稅，除非公司組織之營利事業外，原
    則上均應採權責發生制；但綜合所得稅原則上則採現金收付
    制，稱為收付實現原則。亦即綜合所得稅之核課，應僅對已
    實現之實際所得課稅。．．．。是本件行為時之增資緩課股
    票於轉讓時，原則上應就面額部分作為轉讓時所屬年度之所
    得，申報課稅；但實際轉讓價格低於面額時，則以實際轉讓
    價格申報所得；此乃我國稅制對於個人綜合所得稅之課徵，
    係採收付實現原則之明證，不容稅捐稽徵機關依據不實記載
    資料或臆測之詞，濫行課稅。」最高行政法院93年度判字第
    966號判決參照。準此，綜合所得稅之現金收付原則應僅對
    已實現之實際所得課稅，縱計算所得時係按員工擬制收入減
    除擬制費用支出方式表達，仍應以實際獲取金額認列為員工
    薪資所得，而非以擬制收入為員工薪資所得，參諸財政部對
    靠行制度之相關函釋（67年3月25日台財稅第31997號函、71
    年12月10日台財稅第38935號函、74年6月21日台財稅第1795
    4號函、76年3月2日台財稅第7576785號函、79年4月3日台財
    稅第790021143號函、84年7月20日台財稅第841636379號函
    ）規定，將靠行車主創造之營業收入擬制為車行之收入，又
    將靠行車主之費用支出擬制為車行之費用支出，而以靠行車
    主實際獲利擬制為車行給付予靠行車主之薪資所得。另最高
    行政法院97年度判字第34號判決：「另外該合約書還同時約
    定，費用應交由志明公司報銷，而上訴人在原審法院提出之
    費用單據，被上訴人雖謂：『該等費用為志明公司報銷，上
    訴人不得主張』云云，但依上開函釋所示，若志明公司有申
    報上開費用，則在計算其支付予上訴人之擬制『薪資所得』
    時，仍應予以扣除。而此等費用申報之有無及金額多寡等事
    實，原審法院對以上二點，均未加以調查，即謂上訴人不得
    主張此等費用支出，同樣有判決不備理由之違法。」等語。
    本件永達公司為協助同仁執行業務，特訂定車輛使用辦法，
    原告乃依該規定及公務車輛租賃作業流程向公司申請保管公
    務租賃車輛，由永達公司（承租人）、原告（保管人）及租
    賃車商（出租人）共同簽訂公務車輛租賃契約，由永達公司
    按期支付車輛租金，認列營業費用之車輛租金，依前揭綜合
    所得稅現金收付基礎之收付實現原則及財政部95年函釋規定
    ，系爭車輛租金不應再歸併核定為原告之薪資所得。換言之
    ，原告系爭年度薪資所得包括個人薪酬1,950,961元及組織
    激勵酬勞563,516元，故結算後薪資所得為2,514,477元，此
    乃原告實際取自任職公司之薪資所得，依收付實現原則，對
    於薪酬計算過程中，屬績效衡量因素且非屬受僱人實際領受
    之營業費用，不應涵蓋於受僱人之所得中。
(六)、有關罰鍰113,729元部分：
 1、按「納稅義務人已依本法規定辦理結算申報，但對依本法規
    定應申報課稅之所得額有漏報或短報情事者，處以所漏稅額
    2倍以下之罰鍰。」固為所得稅法第110條第1項規定，惟按
    行政罰法第7條第1項規定，倘違反行政法上義務之行為，有
    出於故意或過失者，始應處罰，此參諸司法院釋字第275號
    解釋文「人民違反法律上之義務而應受行政罰之行為，法律
    無特別規定時，雖不以出於故意為必要，仍須以過失為其責
    任條件。但應受行政罰之行為，僅須違反禁止規定或作為義
    務，而不以發生損害或危險為其要件者，推定為有過失，於
    行為人不能舉證證明自己無過失時，即應受處罰。」益證。
 2、次按「納稅義務人有左列各項所得者，應由扣繳義務人於給
    付時，依規定之扣繳率或扣繳辦法，扣取稅款，並依第92條
    規定繳納之：二、機關、團體、事業或執行業務者所給付之
    薪資、利息、租金、佣金、權利金、競技、競賽或機會中獎
    之獎金或給與、退休金、資遣費、退職金、離職金、終身俸
    、非屬保險給付之養老金、執行業務者之報酬，及給付在中
    華民國境內無固定營業場所及營業代理人之國外營利事業之
    所得。」為所得稅法第88條第1項第2類規定。據此，如納稅
    義務人因職務上或工作上自機關、團體、事業或執行業務者
    取得之薪資所得，應由該機關、團體、事業或執行業務者依
    相關規定扣繳並通知納稅義務人薪資總額，以利納稅義務人
    申報綜合所得稅，縱自薪資所得中有扣付款項之情，應以扣
    付前之金額通知納稅義務人當年度之薪資所得金額，此參諸
    財政部68年5月24日台財稅第33363號函釋「勞工薪資所得每
    月扣繳稅款之計算，係以每月在職務上或工作上取得之各種
    收入為所得額，亦即扣繳憑單中應填載之（薪資所得）給付
    總額。其由雇主自上項薪資所得中扣付之工會會費、職工福
    利金、交通費及保險費等，於計算扣繳稅款時，不得自薪資
    所得中減除。」規定意旨益證，是以本件原告依任職公司開
    立之扣繳憑單申報，且以給付總額悉數列報，難謂有過失之
    情，應予撤銷。
 3、另觀諸稅務違章案件減免處罰標準第3條第2項規定：「綜合
    所得稅納稅義務人依所得稅法第110條規定應處罰鍰案件，
    有下列情事之一者，免予處罰：一、納稅義務人透過網際網
    路辦理結算申報，其經調查核定短漏報之課稅所得，符合下
    列情形：(二)屬納稅義務人依規定向財政部財稅資料中心或稽
    徵機關查詢，而該機關未能提供之所得資料。」及其修正理
    由第4點：「納稅義務人利用網際網路辦理綜合所得稅結算
    申報，於近年來賡續推動下，納稅義務人普遍已有期待渠等
    依規定向稽徵機關查詢而取得之扣免繳憑單、股利憑單等所
    得資料應屬完整，並據以透過網際網路辦理結算申報。倘係
    因扣繳義務人、營利事業或信託行為之受託人未於規定期限
    內申報或未據實填報等由，造成稽徵機關提供之所得資料不
    完整，從而納稅義務人憑以透過網際網路辦理結算申報有短
    漏報課稅所得情事，似不宜歸責於納稅義務人。」足證納稅
    義務人因扣繳義務人未於規定期限內申報或未據實填報扣繳
    所得者，而納稅義務人就扣繳通報之所得業已悉數申報，仍
    有短漏報課稅所得者，難謂納稅義務人有應注意、能注意而
    不注意之過失，得免依所得稅法第110條規定處罰。經查，
    本件原告依任職公司開立之扣繳憑單申報薪資所得，且業以
    給付總額悉數列報，至公務車輛租賃契約由原告與任職公司
    及租賃公司簽訂，係因契約中涉及保管人之權利義務，故原
    告亦須為立約人，於合約上簽名用印，況且租賃標的為公務
    車輛，為任職公司為協助原告等業務員利於業務推展，依財
    政部規定系爭租金支出應屬任職公司之營業費用，要非原告
    之薪資所得，揆諸前揭說明，難謂有過失之情，應免予處罰
    。訴願決定書所稱「訴願人亦列名系爭車輛租賃合約之使用
    人，並於合約上簽名用印，可見訴願人對前開違章漏稅情節
    知之甚詳，惟仍故意漏報系爭薪資所得」應有誤解。
 4、又「一行為違反數個行政法上義務規定而應處罰鍰者，依法
    定罰鍰額最高之規定裁處。但裁處之額度，不得低於各該規
    定之罰鍰最低額（第1項）。前項違反行政法上義務行為，
    除應處罰鍰外，另有沒入或其他種類行政罰之處罰者，得依
    該規定併為裁處。但其處罰種類相同，如從一重處罰已足以
    達成行政目的者，不得重複裁處（第2項）。一行為違反社
    會秩序維護法及其他行政法上義務規定而應受處罰，如已裁
    處拘留者，不再受罰鍰之處罰（第3項）。」為行政罰法第
    24條所規定之一行為不二罰原則，且其應具憲法位階。（參
    諸司法院釋字第604號解釋協同意見書「『一行為不二罰原
    則』又稱『禁止雙重處罰原則』，顧名思義，指就人民同一
    違法行為，禁止國家為多次之處罰，其不僅禁止於一行為已
    受到處罰後，對同一行為再行追訴、處罰，也禁止對同一行
    為同時作多次的處罰。我國憲法固然沒有『一行為不二罰原
    則』的明文，但是從法治國家所要求的法安定原則、信賴保
    護原則以及比例原則均可以得出同一行為不能重複處罰的要
    求。因而，『一行為不二罰原則』是一具有憲法位階的原理
    原則。」）另就系爭車輛租金，如歸屬為薪資所得，則按所
    得稅法第114條規定：「扣繳義務人有左列情事之一者，分
    別依各該款規定處罰：一、扣繳義務人未依第88條規定扣繳
    稅款者，除限期責令補繳應扣未扣或短扣之稅款及補報扣繳
    憑單外，並按應扣未扣或短扣之稅額處1倍以下之罰鍰；其
    未於限期內補繳應扣未扣或短扣之稅款，或不按實補報扣繳
    憑單者，應按應扣未扣或短扣之稅額處3倍以下之罰鍰。二
    、扣繳義務人已依本法扣繳稅款，而未依第92條規定之期限
    按實填報或填發扣繳憑單者，除限期責令補報或填發外，應
    按扣繳稅額處20%之罰鍰。但最高不得超過2萬元，最低不得
    少於1,500元；逾期自動申報或填發者，減半處罰。經稽徵
    機關限期責令補報或填發扣繳憑單，扣繳義務人未依限按實
    補報或填發者，應按扣繳稅額處3倍以下之罰鍰。但最高不
    得超過45,000元，最低不得少於3,000元。三、扣繳義務人
    逾第92條規定期限繳納所扣稅款者，每逾2日加徵1％滯納金
    。」對扣繳義務人予以處罰，則納稅義務人已依扣繳憑單申
    報，自不宜再對納稅義務人予以處罰，以符前揭一行為不二
    罰原則暨前揭免罰規定。經查本件扣繳義務人（即永達公司
    負責人）業依台北市國稅局97年6月13日財北國稅中南綜所
    一字第0970213435號函規定，補繳稅款並補報扣繳憑單，且
    經台北市國稅局依法就應補繳稅款處1倍罰鍰在案，而原告
    （即納稅義務人）依任職公司掣發之扣繳憑單悉數申報所得
    ，而致短漏報課稅所得，難謂非屬同一行為，是依前揭一行
    為不二罰原則，自不應再予處罰，此由前揭免罰規定之修正
    理由：「倘係因扣繳義務人、營利事業或信託行為之受託人
    未於規定期限內申報或未據實填報等由，造成稽徵機關提供
    之所得資料不完整，從而納稅義務人憑以透過網際網路辦理
    結算申報有短漏報課稅所得情事，似不宜歸責於納稅義務人
    。」益足為本件撤銷之參採。
 5、縱如被告按台北市調查處見解核定有短報配偶薪資所得之情
    ，須依前揭所得稅法第110條第1項規定處罰時，有關「漏稅
    額」之計算，揆諸同法條第2項規定：「納稅義務人未依本
    法規定自行辦理結算申報，而經稽徵機關調查，發現有依本
    法規定課稅之所得稅者，除依法核定補徵應納稅額外，應照
    補徵稅額，處3倍以下之罰鍰。」已依所得稅法第110條第1
    項規定辦理結算申報者，其「漏稅額」應不高於該法條第2
    項未依規定辦理結算申報所核定之「補徵應納稅額」，始符
    憲法之比例原則。另查第2項核定之「補徵應納稅額」，係
    依所得稅法第71條第1項前段規定：「納稅義務人應於每年5
    月1日起至5月31日止，填具結算申報書，向該管稽徵機關，
    申報其上一年度內構成綜合所得總額或營利事業收入總額之
    項目及數額，以及有關減免、扣除之事實，並應依其全年應
    納稅額減除暫繳稅額、尚未抵繳之扣繳稅額及可扣抵稅額，
    計算其應納之結算稅額，於申報前自行繳納。」計算，得減
    除尚未抵繳之扣繳稅額，是依前揭論理原則，本件係已依法
    辦理結算申報，其漏稅額應參照第2項之計算，准予減除應
    扣繳稅額，惟財政部賦稅署96年12月18日台稅一發字第0960
    4554530號函令規定：「如納稅義務人短漏報之所得於調查
    基準日前，業經扣繳義務人辦理扣繳者，於計算漏稅額時，
    自得減除系爭短漏報所得已繳納之扣繳稅款；否則即不得減
    除。」將致已申報者計算之「漏稅額」大於未申報者計算之
    「補徵應納稅額」，有違比例原則，依憲法第172條命令不
    能牴觸憲法或法律原則之法令位階規定，應不予援用。
 6、末按「行政行為，非有正當理由，不得為差別待遇。」乃行
    政程序法第6條所明定行政法之平等原則，此平等原則係自
    憲法第7條規定而來，即禁止差別待遇原則，換言之，行政
    權之行使，不論在實體上或程序上，相同事件應為相同處理
    ，非有合理之正當理由，不得為差別待遇；是對於案情相同
    之案件，應為相同之行政處分，方符行政程序法之要求，有
    最高行政法院93年度判字第1611號判例：「事物的本質相同
    者，應作相同的處理，但事物的本質不同時，則應作不同的
    處理，方符合平等原則」益證。經查與本件相同案情（台北
    高等行政法院98年度訴字第1567號），被告於計算漏稅額時
    ，業依規定扣除系爭所得之扣繳稅額並核定在案，迭經復查
    決定及訴願決定亦是認，惟訴願決定書另以「．．．該公司
    雖已補繳稅款並補報扣繳憑單，顯係於調查基準日後所為」
    為由，核認原告計算漏稅額時，不得減除該已依法繳納之扣
    繳稅額，顯與行政程序法第6條之平等原則及憲法賦予平等
    權有悖等情，並聲明求為判決撤銷訴願決定及原處分。
三、被告則以：
(一)、按「涉及租稅事項之法律，其解釋應本於租稅法律主義之精
    神，依各該法律之立法目的，衡酌經濟上之意義及實質課稅
    之公平原則為之。」及「稅捐稽徵機關認定課徵租稅之構成
    要件事實時，應以實質經濟事實關係及其所生實質經濟利益
    之歸屬與享有為依據。」為稅捐稽徵法第12條之1第1項及第
    2項所明定。
(二)、查本件原告94年度任職於永達公司，該公司94年6月7日與和
    車公司簽訂「公務車輛租賃附屬契約」（租賃期間自94年7
    月8日起至96年7月7日止，車輛廠牌形式：LEXUS GS-300，
    牌照號碼：7582-AA），約定車輛保證金886,000元，每月租
    金80,000元，並由原告擔任車輛保管人，實際使用及保管車
    輛，有永達公司、和車公司及原告共同簽訂之公務車輛租賃
    附屬契約可稽，亦為原告所不否認。上開車輛之租賃，先由
    原告將車輛保證金886,000元匯入永達公司帳戶，每月租金
    80,000元則由原告薪資扣取，有原告親自簽名之員工還款同
    意書可稽。該員工還款同意書第1點：「茲同意永達保險經
    紀人股份有限公司於本人每月應領薪資款項中扣抵」，足證
    原告對於上開車輛每月租金實為薪資之一部分，尚難諉為不
    知。次查永達公司承租上開車輛後，實際由其原告保管使用
    ，公司不問其用途，且租賃期限屆滿後並由原告買回，有和
    車公司開立予原告843,810元之統一發票一紙可稽，且永達
    公司車輛使用辦法第2條及第6條：「凡處經理級以上人員或
    達MDRT資格者均得申請保管公務租賃車輛乙部。」及「公務
    租賃車輛之保管申請須由處主管級以上人員親簽同意辦理。
    」可知保管公務租賃車輛並非公司全體保險業務員均得享有
    之權利，足證上開車輛之所有權人實為原告，原告主張該車
    輛係因業務需要而租賃使用，核無足採。
(三)、綜上，原告以形式上租賃行為將車輛所有權實際移轉於己，
    與員工單純以公司名義租賃車輛從事業務之行為仍屬有別，
    尚難就此認為原告分期給付車商之租金得依營利事業所得稅
    查核準則第74條第3款第2目之5之規定列報為交通費；又上
    開車輛租賃使用狀況，原告得自由支配之，是否與公司業務
    有其關聯，不無疑問，難認車輛租金係因業務需要所代支之
    相關營業費用。至原告主張本件應依台北地檢署不起訴處分
    書為據乙節，查同一事實於刑事犯罪之判斷與稅捐課徵之認
    定，其構成要件與規範目的尚有不同，不得遽以相提並論；
    又行政機關認定事實及法律效果本不受刑事法院之拘束，是
    原告之主張顯有誤解。
(四)、查扣繳義務人與納稅義務人為稅法上不同之主體，其義務性
    質亦有不同，對其處罰之目的及手段亦有不同考量，尚無違
    背一事不二罰之原則，合先陳明。次查本件原告對於公務車
    輛之租金係由其薪資扣取乙節並非不知，惟其仍以租金扣取
    後之薪資淨額申報綜合所得稅薪資所得，主觀上即有故意，
    被告依法按所漏稅額568,649元處0.2倍罰鍰113,729元，並
    無違誤。至原告主張永達公司已依法繳納之扣繳稅額192,00
    0元於計算漏稅額時應予減除乙節，經查台北市國稅局中南
    稽徵所於97年6月13日以財北國稅中南所綜一字第097213435
    號函通知永達公司補繳應扣未扣稅款並補報扣繳憑單，該公
    司雖已補繳稅款並補報扣繳憑單，惟永達公司補辦扣繳稅款
    係於調查基準日（96年4月10日財北國稅審三字第096021767
    6號函請公司提示相關資料）之後，於計算漏稅額時，依前
    揭財政部賦稅署96年函釋意旨，不得減除短報所得已繳納之
    扣繳稅款等語，資為抗辯，並聲明求為判決原告之訴駁回。
四、本件事實概要欄所載之事實，有原告94年度綜合所得稅申報
    書、永達公司公務車輛申請書、員工還款同意書、公務車輛
    租賃附屬契約、被告核定通知書、復查決定書及財政部訴願
    決定書附原處分卷可稽，且經兩造分別陳明在卷，應堪認定
    。兩造所爭執者厥為原告94年度綜合所得稅結算申報，是否
    有漏報取自永達公司薪資所得？被告所為之補稅處分及罰鍰
    處分是否合法？茲分述如下：
(一)、按「個人之綜合所得總額，以其全年下列各類所得合併計算
    之：．．．第3類：薪資所得：凡公、教、軍、警、公私事
    業職工薪資及提供勞務者之所得：1、薪資所得之計算，以
    在職務上或工作上取得之各種薪資收入為所得額。2、前項
    薪資包括：薪金、俸給、工資、津貼、歲費、獎金、紅利及
    各種補助費。但為雇主之目的，執行職務而支領之差旅費、
    日支費及加班費不超過規定標準者，及依第4條規定免稅之
    項目，不在此限。」「納稅義務人應於每年5月1日起至5月
    31日止，填具結算申報書，向該管稽徵機關，申報其上1年
    度內構成綜合所得總額或營利事業收入總額之項目及數額，
    以及有關減免、扣除之事實，並應依其全年應納稅額減除暫
    繳稅額、尚未抵繳之扣繳稅額及可扣抵稅額，計算其應納之
    結算稅額，於申報前自行繳納。」及「納稅義務人已依本法
    規定辦理結算申報，但對依本法規定應申報課稅之所得額有
    漏報或短報情事者，處以所漏稅額2倍以下之罰鍰。」分別
    為行為時所得稅法第14條第1項第3類第1款及第2款、第71條
    第1項及第110條第1項所明定。次按「綜合所得稅納稅義務
    人依所得稅法第110條規定應處罰鍰案件，有下列情事之一
    者，免予處罰：1、納稅義務人透過網際網路辦理結算申報
    ，其經調查核定短漏報之課稅所得，符合下列情形：（1）
    屬扣繳義務人、營利事業或信託行為之受託人依法應彙報稽
    徵機關之各類所得扣繳暨免扣繳憑單．．．之所得資料。（
    2）屬納稅義務人依規定向財政部財稅資料中心或稽徵機關
    查詢，而該機關未能提供之所得資料。．．．前項第1款規
    定自95年度綜合所得稅結算申報案件適用之。」及「納稅義
    務人、扣繳義務人、代徵人、代繳人有下列情事之一者，不
    適用本標準減輕或免予處罰：．．．2、故意違反稅法規定
    者。」復為稅務違章案件減免處罰標準（下稱減免處罰標準
    ）第3條第2項第1款、第3項及第24條第2款所規定。依上開
    所得稅法第14條第1項第3類第1款及第2款規定可知，薪資係
    指營利事業支付員工之薪金、俸給、工資、津貼、歲費、獎
    金、紅利及各種補助費等，營利事業所支付之薪資應具備下
    列之條件，方得認列：1.經預先決定或約定：一般職工係指
    經聘僱雙方事先約定，而執行業務之股東、董事、監察人則
    須經組織章程規定或股東大會或社員大會預先決議；2.不論
    盈虧均須支付：營利事業之薪資須不論盈虧，均應支付，方
    得核實認列，旨在防止營利事業以支付薪資之方式分配其盈
    餘，控制其課稅所得額。3.列支限額：合夥及獨資組織之職
    工薪資，不得超過規定之通常水準；4.原始憑證：如員工之
    收據或簽收之名冊、印領清冊、聘用契約、加班紀錄等。
(二)、次按「營利事業所得之計算，以其本年度收入總額減除各項
    成本費用、損失及稅捐後之純益額為所得額。」「經營本業
    及附屬業務以外之損失，或家庭之費用．．．不得列為費用
    或損失。」為所得稅法第24條第1項及第38條分別有明文規
    定。又「經營本業及附屬業務以外之費用及損失，不得列為
    費用或損失。」營利事業所得稅查核準則(下稱查核準則)
    第62條亦定有明文。營業費用是企業於推銷產品或管理其營
    利事業的過程中所消耗的財貨或勞務支出，是為企業的期間
    成本，會計上依成本與收益配合原則，必須在其耗用或發生
    期間自收益中減除，以計算所獲取之利潤。由於所消耗的財
    貨或勞務性質有別，因此查核準則中乃將其分為薪資支出、
    租金支出、文具用品、旅費等若干項目，分別訂定其列支原
    則。經查，國家對人民自由權利之限制，應以法律定之且不
    得逾越必要程度，憲法第23條固定有明文。但法律內容不能
    鉅細靡遺，一律加以規定，其屬細節性、技術性之事項，法
    律自得授權主管機關以命令定之，俾利法律之實施。而財政
    部所訂定之營利事業所得稅查核準則，係規定有關營利事業
    所得稅結算申報之調查、審核等事項，究其性質核屬財政部
    為執行所得稅法及稅捐稽徵法等法規，基於法定職權所發布
    之解釋性、裁量性或作業性之行政規則，並未逾越所得稅法
    等相關之規定，亦未加重人民稅賦，而92年1月4日修正公布
    之所得稅法第80條第5項已賦予查核準則法律授權依據，被
    告自得予以適用。簡言之，所得稅法與查核準則對營業費用
    之認列須以營利事業為經營本業及附屬業務有關之費用或損
    失為前提要件。
(三)、第按「涉及租稅事項之法律，其解釋應本於租稅法律主義之
    精神，依各該法律之立法目的，衡酌經濟上之意義及實質課
    稅之公平原則為之。」司法院釋字第420號解釋甚明。又租
    稅法所重視者，應為足以表徵納稅能力之實質的經濟事實，
    而非其外觀之法律行為或形式上之登記事項，對實質上相同
    經濟活動所產生之相同經濟利益，應課以相同之租稅，始符
    合租稅法律主義所要求之公平及實質課稅原則，實質課稅原
    則為租稅法律主義之內涵及當然歸趨。故有關課徵租稅構成
    要件事實之判斷及認定，自亦應以其實質上經濟事實關係及
    所產生之實質經濟利益為準，而非以形式外觀為準，否則勢
    將造成鼓勵投機或規避稅法之適用，無以實現租稅公平之基
    本理念及要求（最高行政法院82年度判字第2410號判決意旨
    參照）。本件原告94年度任職於永達公司，該公司於94年6
    月7日與和車公司簽訂「公務車輛附屬租賃契約」（租賃期
    間自94年7月8日起至96年7月8日止），約定由和車公司出租
    汽車1輛（廠牌型式：LEXUS GS-300、排氣量：2,994C.C.、
    牌照號碼：7582-AA）予永達公司，每月租金為80,000元，
    車輛保證金為886,000元，並由原告擔任車輛保管人，實際
    使用及保管系爭車輛，每月租金，係由永達公司先行墊付予
    和車公司，並從原告薪資中扣取，並以應發放之薪資總額扣
    除車輛租金後之淨額，列報原告之薪資費用，94年度永達公
    司以租賃車輛之名義，扣取原告薪資計1,920,000元，原告
    亦以扣除車輛租金後之薪資淨額列報其薪資所得，有公務車
    輛租賃附屬契約、公務車輛申請書、員工還款同意書附於原
    處分卷可稽。被告依實質課稅原則，核認系爭車輛租金，實
    質上係原告之薪資所得，核定原告系爭年度取自永達公司薪
    資所得，據以補徵稅額，洵屬有據。
(四)、原告雖爭執系爭所得非薪資所得云云，惟依卷附永達公司「
    公務車輛租賃作業流程」（94年度修訂）(二)(三)(四)(五)分別規定
    ：「（員工）向租賃車商洽詢車款之保證金及月租金。」、
    「匯入保證金並填寫『公司帳戶存款報告單』。」、「與租
    賃車商簽署申請書、同意書及公務車輛附屬契約等3份文件
    （請確認公務車輛租賃附屬契約之保證金及月租金）。」及
    「（車商）將(三)、(四)及保證票據等資料彙整後，送至財務部
    申請。」足見系爭車輛保證金實際上係由原告出資，僅假借
    永達公司帳戶存入、支出，並非由永達公司負擔。又系爭租
    賃車係由員工自行洽詢車商於確認車種、車價及分期付款期
    數後，將保證金款項（車價20%或30%等），匯入公司指定帳
    戶，車商再檢附相關文件，向永達公司申請保證金及每月租
    金給付，此並有員工還款同意書附於原處分卷可稽。且永達
    公司支付員工車輛費用，係列在「營業費用-租金支出」科
    目項下，既然每期租金支出金額係由員工自行洽詢車商於確
    認車種、車價及分期付款期數，在員工簽立還款同意書及公
    務車輛租賃附屬契約書時即已確定，公司如認其車輛租金非
    員工之薪資，則何須將租賃期間每月之租金併同薪資發放，
    再每月由員工薪資項目扣款。系爭車輛既係由原告自行與車
    商確認車種、車價及分期付款期數後，再由原告、出租車輛
    公司共同簽訂租賃契約，車輛保證金係由原告支付，原告在
    完成扣薪同意書後，永達公司按月從原告薪資中扣取租金，
    並由原告實際使用及保管系爭車輛，系爭租賃合約承租人之
    違約風險顯然已完全由原告所負擔，永達公司雖形式上列名
    租賃契約之承租人，惟並未承擔任何承租人違約風險；抑且
    ，系爭車輛實際係由原告支付租金，由原告使用收益，自租
    賃之效力觀察出租人及原告之權利義務內容，原告負有租金
    支付義務、租賃物保管義務及租賃債務擔保義務，原告雖於
    租賃契約列名保管人，實質上為系爭車輛之承租人，永達公
    司僅係租賃契約形式名義之承租人，堪以認定。況原告亦未
    能證明系爭車輛租金專供永達公司經營本業及附屬業務使用
    ，則租金支出自不能證明認係永達公司之營業租金費用，被
    告依實質課稅原則，認屬原告之薪資所得，核無不合。又本
    件被告係依證據實質認定，並無違最高行政法院61年判字第
    70號判例意旨。再者，原告所得亦已按月付租金及扣薪時實
    現，被告認定薪資所得亦無違最高行政法院93年度判字第96
    6號判決意旨。此外，原告是項所得非擬制收入，與原告所
    舉財政部關於靠行制度之相關函釋即財政部67年3月25日台
    財稅第31997號、71年12月10日台財稅第38935號、74年6月2
    1日台財稅第17954號、76年3月2日台財稅第0000000號、79
    年4月3日台財稅第000000000號、84年7月20日台財稅第8416
    36379號函及最高行政法院97年度判字第34號判決事實非全
    然相同，尚難比附援引。
(五)、又查，台北市調查處以永達公司負責人吳文永違反稅捐稽徵
    法第41條、第43條第1項及商業會計法第71條第5款規定移送
    ，經台北地檢署檢察官96年度偵字第2347號不起訴處分，該
    不起訴處分書認定永達公司自92至95年期間，公司員工使用
    公務租賃車輛，僅有余葡月、李峰寶、陳玉英、陳玉真及田
    敏薰等5人於租期滿後買回車輛，比例極低。惟查永達公司
    92至95年間員工依公務車輛使用辦法申請汽車租賃368輛中
    ，扣除未到期車輛35輛後，計有269輛係由員工本人或關係
    人（配偶、父母、兄弟、姊妹、配偶親戚等）買回，其比例
    占已到期車輛高達80.78%，有財政部高雄市國稅局參酌台北
    市國稅局編製之永達公司92至95年間員工租車到期移轉統計
    表彙整資料可稽。且該不起訴處分係認定吳文永違反稅捐稽
    徵法事件，尚無幫助逃漏稅捐等犯行而予以不起訴處分，與
    本件系爭事實查證結果應歸課原告薪資所得之認定尚屬有間
    ，為不同構成要件事實，依最高行政法院75年判字第309號
    判例意旨，行政處分本應依查得之事實認定，不受刑事判決
    之拘束，是不受台北地檢署96年度偵字第2347號不起訴處分
    認定事實拘束。此亦無違最高行政法院32年判字第18號判例
    及最高行法院89年度判字第699號判決要旨。
(六)、原告主張財政部台北市國稅局曾以96年6月5日財北國稅審2
    字第0960201843號函復台北地檢署以：「．．．3、前揭財
    政部95年函釋（95年6月28日台財稅字第09504063430號函）
    規定，保險公司之保險業務員為所屬公司招攬保險業務而發
    生之必要費用，可由保險公司依營利事業所得稅查核準則（
    以下簡稱查核準則）有關規定依其費用性質檢據核實列報。
    所謂『與經營業務有關之損費』，依所得稅法第38條及行政
    法院相關判決規定，乃指公司之營業行為，屬本身經營之業
    務之一或與本身業務有直接關聯而言，先予敘明。4、保險
    經紀公司之員工，如為所屬公司招攬業務而以公司名義購置
    車輛（即車輛所有權登記為公司之財產），則其分期給付車
    商之價金，係公司取得該資產代價之部分，自非屬保險經紀
    公司之營業費用。該公司應以該資產之實際成本，按所得稅
    法及查核準則規定之方法以及耐用年數計提折舊。另該員工
    如係以公司名義租賃車輛，其分期給付車商之租金（不含保
    證金），得依查核準則第74條第3款第2目之5規定認屬為交
    通費，依首揭財政部95年函釋規定，應由保險經紀公司檢據
    核實列報，尚不宜約定由保險業務員自行吸收或負擔。至員
    工如以員工自己名義租購車輛，則該扣付款應視為員工基於
    僱傭關係而取得之各種補助費或給與，故保險經紀公司應以
    薪資支出列支，並依法併同員工薪資所得依率扣繳稅款。」
    等語，爭執不應屬保險業務員之薪資所得云云。惟查，財政
    部95年函釋係指因招攬保險業務而發生之文具用品費等支出
    ，並無租金支出項目，且函釋內容限於招攬保險業務而生之
    費用而言。另首揭96年6月5日財北國稅審2字第0960201843
    號函釋以「另該員工如係以公司名義租賃車輛，其分期給付
    車商之租金（不含保證金），得依查核準則第74條第3款第2
    目之5規定認屬為交通費，依首揭財政部95年函釋規定，應
    由保險經紀公司檢據核實列報，尚不宜約定由保險業務員自
    行吸收或負擔。」係謂保險公司約定由業務員自行吸收之約
    定不適宜，惟本件既實際由原告自行吸收，自仍應實質認定
    租金之分擔情形，而予定性是否薪資所得。此外，該函又謂
    「．．員工如以員工自己名義租購車輛，則該扣付款應視為
    員工基於僱傭關係而取得之各種補助費或給與，故保險經紀
    公司應以薪資支出列支，並依法併同員工薪資所得依率扣繳
    稅款。」亦認如員工自己租、購車輛所扣付款，為薪資支出
    。本件每月之租金既併同薪資發放，再每月由原告薪資項目
    扣款，永達公司僅形式名義人，實質承租人確為原告，名實
    不符，自難逕以首揭95年及96年函釋為有利原告之認定。
(七)、再以「．．．營業人租用汽車載運員工上下班，係屬購買供
    本業或附屬業務使用之勞務，其有關之進項稅額，除依上開
    規定不得扣抵外，應准予扣抵。」固經財政部79年7月4日台
    財稅第790178955號函釋在案，惟上開函釋係以營業人因業
    務需要而租用汽車，供本業或附屬業務使用之勞務為要件，
    本件永達公司僅係名義上之承租人，實際係由原告租賃及使
    用車輛，並非永達公司租賃車輛供原告使用，而係原告私人
    支出供私人使用，即難認係永達公司租賃車輛供本業或附屬
    業務使用，亦無上開函釋適用之餘地。另按稅捐機關在核課
    期間內若另發現有應徵之稅捐時，依稅捐稽徵法第21條之明
    文規定，稅捐稽徵機關本得依法予以補行課徵，不受原處分
    之拘束。而稅捐稽徵法第21條第2項所謂另發現應徵之稅捐
    ，只須其事實不在行政救濟裁量範圍內者均屬之，有最高行
    政法院58年判字第31號判例及92年度5月份庭長法官聯席會
    議決議足資參照。是被告於核課期間內，依台北市調查處及
    台北市國稅局通報及查得資料之新事實，查獲原告漏報取自
    永達公司薪資所得，予以補徵，核與稅捐稽徵法第21條規定
    無違，尚無違誤。
(八)、第以綜合所得稅係採自行申報制，有所得即應申報，人民有
    依法律納稅之義務自應注意使之符合稅法之強行規定。本件
    原告於系爭年度既有領受系爭所得，原告即應依所得稅法第
    71條規定辦理申報，茲原告未就其實際所得申報，已構成客
    觀之違章事實，再者，原告列名系爭車輛租賃合約之保管人
    ，並於合約上簽名用印，則原告於申報系爭年度之綜合所得
    稅時，自應詳為查證，不能諉為不知，故觀其執為漏報之理
    由，尚非不可避免。又原告就系爭所得之申報，法律已明定
    其構成要件，原告於申報系爭年度綜合所得稅時，對應如何
    申報，理應參照該法律規定辦理；若對法律之適用及解釋產
    生疑義時，原告亦非不可向相關專業機構及人員查詢，於獲
    得正確及充分之資訊後申報；且原告因適用法令錯誤或計算
    錯誤而有溢繳稅款之情形，亦可依稅捐稽徵法第28條規定，
    自繳納之日起5年內提出具體證明，申請退還，然原告捨此
    不為，猶有前揭漏報所得額之情形，從納稅義務人應自行及
    誠實申報義務之角度觀察，難謂其主觀上無違反上開所得稅
    法第110條第1項規定之過失責任，是縱原告主張其並無漏稅
    之故意，亦難卸免其未善盡申報應注意義務之違失。原告主
    張其依永達公司開立之扣繳憑單申報，且以給付總額悉數列
    報，難謂有過失之情，參照稅務違章案件減免處罰標準第3
    條第2項第1款第2目規定，應予免罰云云，委無足採。況且
    ，依稅務違章案件減免處罰標準第3條第3項規定，該條第2
    項第1款免罰規定係自95年度以後之綜合所得稅採用網際網
    路辦理結算申報案件方有適用，本件係原告94年度綜合所得
    稅結算申報事件，且非以網路申報，亦無前揭減免處罰標準
    免予處罰規定之適用。從而被告按所漏稅額處0.2倍之罰鍰
    ，於法並無不合。
(九)、原告另主張縱如被告核定有短報薪資所得之情，須依所得稅
    法第110條第1項規定處罰時，漏稅額應按該條第2項核定之
    補徵應納稅額計算，准予扣除系爭所得之扣繳稅款云云。惟
    查，永達公司於台北市國稅局97年6月13日財北國稅中南綜
    所一字第0970213435號函通知補繳應扣未扣稅款並補報扣繳
    憑單時，雖已補繳稅款並補報扣繳憑單在案，惟永達公司補
    辦扣繳稅款係於進行調查日【96年4月10日即調查基準日（9
    6年4月10日財北國稅審三字第0960217676號函請公司提示相
    關資料日）】之後，依財政部賦稅署96年12月18日台稅一發
    字第09604554530號函：「五、綜上，納稅義務人經發現短
    漏報屬應扣繳之課稅所得並應依規定裁罰之案件，其漏稅額
    計算之基準，應以．．．82年11月3日台財稅第821501458號
    函規定之調查基準日短漏報之所得，及已繳納之稅款為計算
    漏稅額之基準。如納稅義務人短漏報之所得於調查基準日前
    ，業經扣繳義務人辦理扣繳者，於計算漏稅額時，自得減除
    系爭短漏報所得已繳納之扣繳稅款；否則即不得減除。」上
    揭財政部函釋與法律規定意旨，尚無違背，被告辦理相關案
    件，自得援用之。本件計算漏稅額時，自不得減除短報所得
    已繳納之扣繳稅款。故原告此部分之主張，尚非可採。
(十)、又原告主張本件已處罰扣繳義務人，基於一行為不二罰原則
    ，不應再就扣繳稅額計算罰鍰云云；查扣繳義務人未依規定
    扣繳稅款與所得人漏報所得係屬二事，二者違章主體不同；
    另未依規定扣繳稅款係依所得稅法第114條規定處罰，而所
    得人漏報所得係依同法第110條規定處罰，二者處罰之法律
    依據亦不同，原告主張本件處罰違反一行為不二罰原則云云
    ，亦非可採。
(十一)、原告雖復主張與本件相同情形之台北高等行政法院98年度訴
    字第1567號綜合所得稅事件，台灣省北區國稅局於計算漏稅
    額時，乃以扣除系爭所得之扣繳稅額後之金額予以核定，本
    件未予扣除，有違平等原則云云。惟按，行政自我拘束原則
    係基於憲法之平等原則而來，惟憲法之平等係法律上之平等
    ，僅有合法之平等，而無違法之平等，因此，行政自我拘束
    應以原有行政實務合法為前提，憲法之平等原則，並非賦予
    人民有要求行政機關重複錯誤之請求權。查本件計算漏稅額
    時，不得減除嗣後補予扣繳之稅款，已如前述，台灣省北區
    國稅局於該綜合所得稅事件，縱有原告主張前揭情事，乃屬
    台灣省北區國稅局於個案決定有無疏誤之問題，核與行政自
    我拘束及平等原則無涉，更無拘束本院之效力，原告執此主
    張本件應為相同之處理，即非有據。
(十二)、綜上所述，原告主張既不可採，則被告以原告漏報取自永達
    公司薪資所得，據以核定補徵稅額並按所漏稅額處以0.2倍
    罰鍰，核無違誤，亦無違平等原則與比例原則；復查決定、
    訴願決定遞予維持，亦無不合；原告起訴意旨求為判決撤銷
    訴願決定及原處分，為無理由，應予駁回。又本件事證已臻
    明確，兩造其餘攻擊防禦方法，均核與本件判決結果不生影
    響，爰無逐一論述之必要，併此敘明。
五、據上論結，本件原告之訴為無理由，依行政訴訟法第98條第
    1項前段，判決如主文。

中    華    民    國    99    年    4    月    20    日
             高雄高等行政法院第四庭
                         審判長法官  蘇  秋  津
                               法官  詹  日  賢
                               法官  戴  見  草
以上正本係照原本作成。
如不服本判決，應於判決送達後20日內向本院提出上訴書狀，其
未表明上訴理由者，應於提起上訴後20日內向本院提出上訴理由
書（須按對造人數附繕本）；如於本判決宣示或公告後送達前提
起上訴者，應於判決送達後20日內補提上訴理由書（須附繕本）
。未表明上訴理由者，逕以裁定駁回。
中    華    民    國    99    年     4    月   20     日

                                書記官  江  如  青

司法院資訊處製作；財團法人民間司法改革基金會備份。
